臺灣高雄地方法院刑事判決　　　　　　 100年度侵訴字第17號
公　訴　人　臺灣高雄地方法院檢察署檢察官
被　　　告　許展毓
選任辯護人　蔡建賢律師
上列被告因妨害性自主罪案件，經檢察官提起公訴（99年度偵字
第36907號），本院判決如下：
    主  文
許展毓對於未滿十四歲之女子為性交，參罪，各處有期徒刑壹年
拾月；又對於十四歲以上未滿十六歲之女子為性交，處有期徒刑
拾月。應執行有期徒刑肆年。
    事  實
一、許展毓於民國99年7 月13日左右，經由網際網路認識代號00
    00-0000 號之女子（85年8 月31日生；真實姓名年籍均詳卷
    ，下稱A 女），進而交往成為親密男女朋友後，其明知A 女
    為未滿14歲之女子，竟分別基於對於未滿14歲女子性交之犯
    意，分別於附表編號1 至3 所示之時間、地點，經A 女同意
    後，由許展毓以其生殖器官插入A 女陰道之方式，與A 女為
    性交行為共計3 次；又其明知A 女為14歲以上未滿16歲之女
    子，竟基於對於14歲以上未滿16歲女子性交之犯意，於附表
    編號4 所示之時間、地點，經A 女同意後，由許展毓以其生
    殖器官插入A 女陰道之方式，與A 女為性交行為1 次。嗣經
    A 父親察覺上情，報警處理而查獲。
二、案經A 女訴由高雄市政府警察局三民第二分局移請臺灣高雄
    地方法院檢察署檢察官偵查起訴。
    理  由
壹、證據能力部分：
一、按被告以外之人於審判外之言詞或書面陳述，除法律有規定
    者外，不得作為證據；被告以外之人於檢察事務官、司法警
    察官或司法警察調查中所為之陳述，與審判中不符時，其先
    前之陳述具有較可信之特別情況，且為證明犯罪事實存否所
    必要者，得為證據，刑事訴訟法第159 條第1 項、第159 條
    之2 分別定有明文。是依上開條文規定，被告以外之人於檢
    察事務官、司法警察（官）調查時所為之陳述，屬傳聞證據
    ，依同法第159 條規定，本無證據能力，必須「具有較可信
    之特別狀況」及「必要性」二要件，始例外得適用上開第15
    9 條之2 規定，認有證據能力，採為證據。而所謂「具有較
    可信之特別情況」係屬於證據能力之要件，法院應就偵查或
    調查筆錄製作之原因、過程及其功能等加以觀察其信用性予
    以判斷；又此之「必要性」要件，必須該陳述之重要待證事
    實部分，與審判中之陳述有所不符，包括先前之陳述詳盡、
    於後簡略，甚至改稱忘記、不知道等，雖非完全相異，但實
    質內容已有不符者在內（最高法院96年度臺上字4304號、96
    年度臺上字第4365號、96年度臺上字第4414號判決意旨可資
    參照）。本件證人A 女係被告是否有本件妨害性自主犯行之
    重要證人，且證人即告訴人A 女於警詢時之情節陳述詳盡，
    復於本院審理時證陳：「……（你說他跟你發生過四次性行
    為，四次的時間你是否清楚記得？）有點模糊。……」等語
    ，與警詢陳述不符。本院審酌證人A 女於警詢中接受詢問之
    最後一項問題，表示其警詢中之陳述係屬實在（見警卷第12
    頁）；且其於本院審理時亦結證謂：其於99年11月1 日警詢
    時之證詞均是真實等語（見本院卷第38頁），又證人即告訴
    人A 女於警詢作證時，相較其於本院審判時，距案發當時較
    近，且並非在被告在場時指述被告是否有本件妨害性自主之
    犯行，依此外部情況，顯較未有受不當外力干擾、內在之壓
    力及事後串謀之可能性，堪認證人即告訴人A 女於警詢中之
    陳述具有特別可信之情況，復以，此外查無證人即告訴人A
    女製作警詢筆錄時，有受到警員以不法方法，致其為違反其
    意願之陳述之情事，益徵證人即告訴人A 女於警詢中之陳述
    具有特別可信之情況；此外，證人即告訴人A 女之上開警詢
    中陳述，乃證明被告犯罪事實之存否所不可欠缺，是依刑事
    訴訟法第159 條之2 規定，其於警詢中之陳述，應認具有證
    據能力。
二、按被告以外之人於審判外之言詞或書面陳述，除法律有規定
    者外，不得作為證據，刑事訴訟法第159 條第1 項定有明文
    ；另按被告以外之人於審判外之陳述，雖不符前四條之規定
    ，而經當事人於審判程序同意作為證據，法院審酌該言詞陳
    述或書面陳述作成時之情況，認為適當者，亦得為證據；當
    事人、代理人或辯護人於法院調查證據時，知有第159 條第
    1 項不得為證據之情形，而未於言詞辯論終結前聲明異議者
    ，視為有前項之同意；同法第159 條之5規 定甚明。本院用
    以認定本案事實所憑之被告以外之人於審判外之言詞或書面
    陳述，除上揭證據外，檢察官及被告於審判程序中均未曾聲
    明異議，並同意將之作為證據（見本院100 年度審訴字第21
    2 號卷第18頁），本院復審酌該等言詞或書面陳述作成時之
    情況均屬正常，且與本案相關之待證事實具有關連性，認適
    當作為證據，依前開之規定，認上開陳述均具有證據能力，
    合先敘明。
貳、實體部分：
一、訊據被告許展毓雖坦承曾於附表所示之時間、地點，與告訴
    人A 女有性交之事實，惟矢口否認有何本件妨害性自主犯行
    ，辯稱：其當時不知告訴人A 女之年齡云云。惟查：
（一）被告與告訴人A 女於上揭時地有性交之行為等節，為被告
      坦認，核與證人即告訴人A 女於警詢、本院審理時證謂：
      其在網路遊戲認識被告後成為男女朋友，其稱呼被告「小
      親」，與被告發生性關係4 次，都是在假日，不是星期6
      就是星期日，第1 次在8 月初，是在被告的租屋處，第2
      次是在99年8 月14或15日，是在位於高雄市○○路高雄火
      車站附近之固興大飯店房間內，第3 次是在99年8 月21或
      22日在被告的租屋處，第4 次是於99年9 月5 日在被告租
      屋處等語（見本院卷第33頁、第39頁至第41頁、第46頁；
      警卷第7 頁至第9 頁），且觀以卷附之財團法人私立高雄
      醫學大學附設中和紀念醫院99年11月1 日99S 字第007 號
      受理疑似性侵害事件驗傷診斷書載明告訴人A 女處女膜確
      有陳舊性裂傷乙節，是綜上，上揭事實足以證明。
（二）再者，告訴人A 女於警詢、本院審理時雖另證陳：其未同
      意與被告發生關係，被告係違反其意願硬拉其性交云云（
      見本院卷第33頁至第35頁、第41頁、第46頁；警卷第9 頁
      ），然查，被告與告訴人A 女於交往成為男女朋友後，隨
      即以「老公」、「老婆」相稱乙節，為證人即告訴人A 女
      於本院審理時證陳在卷（見本院卷第44頁、第45頁，並有
      告訴人A 女分別於99年7 月16日、99年8 月6 日寫給被告
      之書信各1 封附卷可查（見偵卷第15頁、第16頁），再參
      以上揭書信內容，可知雙方感情親密，告訴人A 女對被告
      用情甚深之事實，再者，倘被告確有違背告訴人A 女之意
      願，而與被害人A 女發生性行為之情事，則衡之常情，告
      訴人A 女在事後應會迴避被告，拒絕再與被告聯繫，始為
      合理，然告訴人A 女與被告第1 次發生性關係後，告訴人
      A 女尚應被告之要求，猶留在被告上揭租屋處陪伴被告乙
      情，為證人即告訴人A 女於本院審理時證述明確（見本院
      卷第39頁），又之後告訴人A 女仍接受被告之邀約外出，
      在外出之過程又與被告發生3 次性關係，且發生性關係後
      ，均由被告接送告訴人A 女回學校附近或住處乙節，亦經
      證人即告訴人A 女於本院審理時證陳在卷（見本院卷第40
      頁、第41頁），再者，被告與告訴人A 女於99年7 月13日
      日起至99年8 月31日間均以電話聯繫頻繁，甚有1 日聯繫
      數通之情，且告訴人A 女尚且應被告之要求每日22時電話
      聯絡被告提醒被告上班等節，為證人即告訴人A 女於本院
      審理時證述屬實在卷（見本院卷第35頁、第36頁），並有
      亞太電信檢附之被告持用行動電話通聯紀錄1 份附卷可考
      （見偵卷第30頁至第54頁），可見告訴人A 女非但並未有
      逃避拒絕被告之情形，尚有與被告接觸、聯繫頻繁之情，
      實與常情相違，據上，證人即告訴人A 女於本院審理時證
      稱：其係因被告強迫才發生性行為云云，是否可信，實非
      無疑，尚難認被告有違告訴人A 女之意願而與告訴人A 女
      發生性關係之情事。
（三）至被告雖辯稱：其不知告訴人A 女之年齡云云，惟查，證
      人即告訴人A 女於本院審理時證謂：其與被告在網路上聊
      天時，被告曾問其就讀之學校，其就跟被告說其係在學的
      國中生，且曾聊到學校的事情，所以，在第1 次見面時，
      被告就知道其就讀之學校及實際年齡等語（見本院卷第37
      頁、第38頁、第47頁），核與被告自承：告訴人A 女曾告
      知其仍係為學生，尚在唸書等語相符（見本院卷第62頁）
      ，再者，證人即告訴人A 女於本院審理時又證陳：「……
      （你平常出門怎麼穿？是穿牛仔褲或是打扮比較成熟？）
      都有，有時比較隨興，有時會穿得成熟一點。（成熟一點
      時，是怎樣的裝扮？）除了一般的Ｔ恤之外，對我來講是
      比較成熟。（你有短裙或洋裝嗎？）我沒有裙子。（你平
      常出門會化妝嗎？）不會。……」等語（見本院卷第42頁
      、第43頁），足知告訴人A 女平時外表穿著打扮仍未脫國
      中生之稚氣，再經本院審理時當庭勘驗告訴人A 女之長相
      ，發現其黑髮未染燙、未化妝、外貌清純，未脫學生之感
      乙節，復考量被告與告訴人A 女於案發期間既係為親密之
      男女朋友，衡之常情，被告對於告訴人A 女之狀況，豈有
      不知之理；則依上開客觀情狀，足認被告當時應係知悉告
      訴人A 女之年齡無訛，其猶執前詞，予以爭辯，顯係事後
      推諉卸責之詞，委不足採。
（四）綜上所述，被告所辯，並不足採，本件事證明確，被告妨
      害性自主之犯行，均堪以認定。
二、核被告所為上揭4 次犯行，係犯刑法第227 條第1 項之對於
    未滿14歲之女子為性交罪3 次、刑法第227 條第3 項之對於
    14歲以上未滿16歲之女子為性交罪1 次。被告所為上揭4 次
    性交行為，均屬獨立之犯罪，並非基於單一之犯意，接續為
    單一行為之數個舉動，自無所謂接續犯可言（最高法院96年
    臺上字第3203號判決意旨參照）；是被告所為每次之性交行
    為，乃係為滿足其先後萌發之性慾而個別為之，各該次之性
    交行為均得獨立成罪，且其本質上亦無反覆先後分別實施之
    必要性，是每次性交犯行間本質上並無反覆、延續實行之特
    徵，自亦無成立集合犯之餘地，自應分論併罰之。又被告所
    犯之刑法第227 條第1 項之對於未滿14歲之女子為性交罪及
    刑法第227 條第3 項對於14歲以上未滿16歲之女子為性交罪
    ，該條項既均係以被害人年齡未滿16歲為其處罰之特別要件
    ，自無再適用兒童及少年福利法第70條第1 項前段規定加重
    處罰之餘地。再按刑事審判旨在實現刑罰權之分配正義，法
    院對有罪被告之科刑，應符合罪刑相當之原則，使輕重得宜
    ，罰當其罪，以契合社會之法律感情，此所以刑法第57條明
    定科刑時應審酌一切情狀，尤應注意該條所列10款事項以為
    科刑輕重之標準，並於同法第59條賦予法院裁量權，如認「
    犯罪之情狀可憫恕，認科以最低度刑仍嫌過重者，得酌量減
    輕其刑」，俾使法院就個案之量刑，能斟酌至當，而該條所
    規定犯罪情狀可憫恕者，其所謂「犯罪之情狀」，與同法第
    57條規定科刑時應審酌之一切情狀，並非屬截然不同之領域
    ，於裁判上酌減其刑時，應就犯罪一切情狀，當包括行為人
    之犯罪原因、動機、造成損害、生活狀況及犯後態度等情，
    予以全盤考量，審酌其犯罪有無可憫恕之事由，亦即有無特
    殊之原因與環境，在客觀上足以引起一般同情，即令宣告法
    定低度刑，仍嫌過重等情況，以為判斷；查被告為本案犯行
    之際尚猶未滿20歲，思慮難免有未盡周到之處，且其於本案
    前，並無何與未滿14歲或未滿16歲之幼女為性行為之前科紀
    錄，此有臺灣高等法院被告前案紀錄表在卷可考（見本院卷
    第38頁），要非曾與甚或屢與未滿14歲幼女為性交犯行之慣
    犯；再者，被告與告訴人A 女於99年7 月間相識後，雙方先
    以網路相互聯繫，並相約外出聊天，進而同床發生性關係，
    俱如前述，則由被告、告訴人A 女雙方間之互動情節以觀，
    足見被告應係認告訴人A 女係其女友，基於男女情愛而有性
    慾衝動行為，則依被告行為之客觀侵害程度，及其主觀心態
    （即犯罪動機）等項予以綜合觀察後，本院因認茍依刑法第
    227 條第1 項之法定本刑科處最輕本刑有期徒刑3 年，猶嫌
    過重，顯與被告犯罪情節失其衡平，不無「情輕法重」之虞
    ，客觀上容有情堪憫恕之處，爰依刑法第59條之規定酌減其
    刑。爰審酌被告因一己私慾，明知告訴人A 女未滿14歲或甫
    滿14歲，係屬身心未臻成熟之幼女，對於男女之事尚屬懵懂
    階段，竟對之為性交行為，足見被告法紀觀念淡薄，且影響
    甲女身心之正常發展，復以，事後猶否認犯行，犯後態度尚
    難認良好，實屬不該，惟念及被告事後業與告訴人A 女達成
    和解，且告訴人A 女陳述原諒被告乙節，有本院100 年度司
    雄移調字第504 號調解筆錄及告訴人A 女之刑事陳述狀各1
    份附卷可憑（見本院卷第51頁、第52頁），暨斟酌其犯罪手
    段、與被害人間關係、教育程度為高職肄業、從事服務業、
    對社會所生危害等一切情狀，分別量處如主文所示之刑，並
    定其應執行刑。
據上論斷，應依刑事訴訟法第299 條第1 項前段，刑法第227 條
第1 項、第3 項、第59條、第51條第5 款，判決如主文。
本案經檢察官張媛舒到庭執行職務。
中    華    民    國   100    年    7     月    29    日
                  刑事第十三庭  審判長法  官  黃蕙芳
                                      法  官  陳筱雯
                                      法  官  王參和
以上正本證明與原本無異。
如不服本判決應於收受送達後10日內向本院提出上訴書狀，並應
敘述具體理由；如未敘述上訴理由者，應於上訴期間屆滿後20日
內向本院補提理由書（均須按他造當事人之人數附繕本）「切勿
逕送上級法院」。
中    華    民    國   100    年    7     月    29    日
                                      書記官  葉祝君

附錄本案論罪科刑法條全文：
刑法第227條
對於未滿十四歲之男女為性交者，處 3 年以上 10 年以下有期
徒刑。
對於未滿十四歲之男女為猥褻之行為者，處 6 月以上 5 年以下
有期徒刑。
對於十四歲以上未滿十六歲之男女為性交者，處 7 年以下有期
徒刑。
對於十四歲以上未滿十六歲之男女為猥褻之行為者，處 3 年以
下有期徒刑。
第 1 項、第 3 項之未遂犯罰之。
 附表：
┌───┬───────────┬──────────────┐
│編號  │    時           間   │    地            點        │
├───┼───────────┼──────────────┤
│ 1    │99年8月7日13、14時左右│被告位於高雄市○○區○○街1 │
│      │                      │之3號20 樓租屋處房間        │
├───┼───────────┼──────────────┤
│ 2    │99年8 月14或15日13、14│位於高雄市○○區○○路197號 │
│      │時左右                │「固興大飯店」之房間內      │
├───┼───────────┼──────────────┤
│ 3    │99年8 月21或22日13、14│被告上揭租屋處房間          │
│      │時左右                │                            │
├───┼───────────┼──────────────┤
│ 4    │99年9 月5 日13、14時左│被告上揭租屋處房間          │
│      │右                    │                            │
└───┴───────────┴──────────────┘